【裁判字號】    95,訴,430
【裁判日期】    951121
【裁判案由】    殺人未遂
【裁判全文】
臺灣苗栗地方法院刑事判決               95年度訴字第430號
公  訴  人  臺灣苗栗地方法院檢察署檢察官
被      告  丙○○
指定辯護人  本院公設辯護人庚○○
被      告  戊○○
選任辯護人  甲○○律師
上列被告因殺人未遂案件，經檢察官提起公訴（95年度偵字第29
38號），本院判決如下：
    主    文
丙○○、戊○○共同殺人未遂，丙○○累犯，處有期徒刑陸年；
戊○○處有期徒刑伍年拾月。
    事    實
一、丙○○前曾因違反槍砲彈藥刀械管制條例及毀損等案件，經
    臺灣苗栗地方法院判決，應執行有期徒刑 6月確定，入監執
    行後，於民國92年3 月30日期滿出監。緣戊○○因前與辛○○有賭債糾紛，曾由丙○○向辛○○索還上開賭債，因辛○○迄未清償完畢而懷恨在心，戊○○乃於95年5 月31日21時
    許，夥同丙○○，2 人基於殺害辛○○洩憤之犯意聯絡，由
    不知情之己○○（另經不起訴處分）駕駛車號P2-9602 號自
    小客車，另搭載不知情之友人丁○○（另經不起訴處分），
    至苗栗縣苑裡鎮西平里15鄰78號「寶濟宮」外，戊○○與丙○○2 人下車後先後進入寶濟宮，見辛○○與案外人乙○○
    在宮內聊天，乃先由戊○○以雙手按壓坐於椅子上之辛○○
    之雙手，以防止辛○○逃避，再由丙○○持取自不知情之己○○所有放置於上開自用小客車內之農用掃刀，朝辛○○頭
    部足以致人於死之部位揮砍，辛○○經丙○○砍中頭部1 刀
    後，情急之下左手掙脫戊○○之按壓，乃高舉過頭以抵擋丙○○對其頭部之揮砍，惟辛○○仍因丙○○之砍殺而傷重昏
    迷倒地，戊○○、丙○○2 人見辛○○傷重昏迷到地後始相
    偕逃逸。辛○○經上開砍殺，受有頭皮撕裂傷併臚骨開放性
    骨折、左前臂撕裂傷並肌腱肉斷裂、腦挫傷等之傷害，經在
    場乙○○及聞聲自另一房間出來察看之壬○○等人緊急聯絡
    送醫急救後，始幸免於死。嗣因丙○○於砍殺過程中右手受
    傷，於就醫時，經警循線查獲。
二、案經辛○○及辛○○之父鄭敏彥訴由苗栗縣警察局通霄分局
    移送臺灣苗栗地方法院檢察署檢察官偵查起訴。
    理  由
一、認定事實：
  (一)被告之陳述：
    1.被告丙○○固坦承有於上揭時地持農用掃刀揮砍被害人辛○○等語，惟否認殺人未遂之罪名，辯稱：我是看到對方
      拿椅子好像要打我，一時衝動，才砍他，我沒有心要殺他
      等語。
    2.被告戊○○否認與丙○○有共犯之犯行，辯稱：雖到場，
      但丙○○在砍殺辛○○時並未在場，我進去時他已經倒在
      地上等語。
  (二)供本件調查之證據：
    1.證據能力爭議：
      被告丙○○之辯護人就公訴人所舉之證據主張：
      (1)有關己○○、丁○○、戊○○、鄭敏彥、壬○○、乙○○、辛○○等人之警詢陳述，均屬傳聞證據，無證據能
        力。
      被告戊○○之辯護人就公訴人所舉之證據主張：
      (2)有關辛○○之警詢陳述，無證據能力。
    2.證據能力爭議之判斷：
      (1)查本件證人鄭敏彥，於警詢時未經被告或其辯護人詰問
        ，亦未經公訴人請求於審判庭詰問，於上開證述中，被
        告詰問權未予適當保障，本院認證人鄭敏彥於警詢時之
        供述，無證據能力，爰不作為本件認定事實之判斷依據
        。
      (2)被告戊○○、被害人辛○○及證人己○○、丁○○、壬○○、辛○○、乙○○等5 人均經聲請為證人，於審判
        庭以交互詰問方式調查，故其等於警詢中之陳述，均可
        供為審判時證述之可信性之斟酌，於此範圍內，自亦得
        供本件認定事實之斟酌。
    3.證據爭議判斷之結論：
      承上所述，本件採為證據者為：
      檢方證據：
      (1)證人：丁○○、戊○○、壬○○、乙○○、辛○○、己○○等人。
      (2)書證：苑裡李綜合醫院診斷證明書、行政院國軍退除役
        官兵輔導委員會台中榮民總醫院診斷證明書、光田綜合
        醫院診斷證明書各乙紙。
      (3)物證：扣案掃刀乙把，現場及扣案證物照片8幀。
      (4)被告丙○○自白之供述。
      辯方證據：
      (5)證人：丁○○、戊○○、壬○○、乙○○、辛○○、己○○等人。
  (三)斟酌證據認定事實：
    1.不爭執部分：
      被告丙○○持刀揮砍辛○○致其傷重倒地之事實，業經被
      告丙○○自白，核與同案被告戊○○、被害人辛○○、證
      人壬○○、丁○○、己○○就此部分指述之情節相符，且
      與卷附苑裡李綜合醫院診斷證明書、行政院國軍退除役官
      兵輔導委員會台中榮民總醫院診斷證明書各一件所顯示之
      情節相符，此部分事實之事證明確，堪予先行認定。
    2.爭點部分：
      (1)關於被告戊○○之客觀行為：
        證人即被害人辛○○於本院審理時就事實欄所示：被
          告戊○○與丙○○2 人先後進入寶濟宮，見辛○○與
          案外人乙○○在宮內聊天，乃先由戊○○以雙手按壓
          坐於椅子上之辛○○之雙手，以防止辛○○逃避，再
          由丙○○持取自不知情之己○○所有放置於上開自用
          小客車內之農用掃刀，朝辛○○頭部足以致人於死之
          部位揮砍，辛○○經丙○○砍中頭部1 刀後，情急之
          下奮力以掙脫之左手高舉抵擋，惟仍因丙○○之砍殺
          而傷重昏迷倒地，戊○○、丙○○2 人見辛○○傷重
          昏迷到地後始相偕逃逸等情，證述甚詳。上開證述，
          與證人即案發當時在現場與被害人聊天之乙○○於審
          理時證述略稱：我們在寶濟宮聊天，戊○○先進去，
          辛○○要起身與他講話，戊○○就把他壓下來，柯義
          雄就把刀砍了下來。之後砍了兩下，辛○○就倒下，
          血流下來，他就怕了之後坐車就走了等語，及證人即
          寶濟宮主持人之子壬○○於審理時證述略稱：我剛開
          始不知道，我在家裏（指寶濟宮內另一房間）看電視
          ，後來聽到外面聲音很大，我從紗窗看，就看到刀砍
          下來，戊○○好像從肩膀壓住辛○○，我看到就趕快
          打電話報警，叫救護車，一下子就看到辛○○倒下去
          ；丙○○拿刀砍；我看到一刀，從頭砍下去，他（指
          被害人辛○○）就倒下去，我就趕快打電話報警叫救
          護車等語，互核其情節均相符，足見證人即被害人鄭
          秋東所述確屬實情，自堪採信。
        至被告戊○○之辯護人以：被告戊○○如有按住被害
          人之情形，難道不怕被告丙○○砍到自己，疑此節與
          情理不符，及證人所述當時被告戊○○究有無與被害
          人對談，及刀砍被害人之時究有無聲響等情，上開證
          人即被害人即在場證人乙○○、壬○○等3 人所述不
          一，而認上開證人之證述不實等語。惟查，被告柯義
          雄係揮刀自上往被害人之頭部砍殺，被告戊○○按住
          被害人雙手，尚不影響刀砍之動作，且細審上開有無
          對談、砍殺中有無聲響等諸節，俱屬細節，而衡之常
          理，當被害人突然受到刀砍之時，被害人及在場證人
          乙○○、壬○○於受此巨大驚嚇之餘，其注意力僅能
          及於被害人受刀砍受傷及盡力營救等主要情節，勢必
          無法冷靜觀察其餘細節，是以上開證人於辯護人所質
          疑之上開諸項，均不影響於上揭事實之認定。
        證人丁○○、己○○2 人均未親見案發當場之砍殺狀
          況，故其2 人之證述均不影響於本件事實之認定，併
          予敘明。
        綜上本節所述，被告戊○○如上揭事實欄之客觀行為，
        堪予認定。
      (2)關於被告2 人共同砍殺被害人是基於何犯意：
        按持利刃朝人體重要部位揮砍，足以致人於死，此為
          一般人所共知，而被告丙○○、戊○○均為一般智能
          之人，對此自有認知。而查被告戊○○以手按住被害
          人於椅子上，以供被告丙○○持農用掃刀朝被害人之
          頭部揮砍等情已於前揭論述中認定，依此，則被告2
          人係有意以利刃朝被害人之重要部分攻擊。
        查被害人受被告刀砍之後，其頭部受有頭皮撕裂傷併
          臚骨開放性骨折及腦挫傷等傷害，而同時其護擋後半
          部之左手亦受有左前臂撕裂傷並肌腱肉斷裂之傷害。
          觀之保護被害人頭部之臚骨因刀砍而骨折破裂及護擋
          頭部之左手肌腱肉斷裂等情，足見被告丙○○揮刀砍
          殺被害人時，用力甚猛，意在剝奪被害人之生機。
        再審之被告2 人並非於砍殺1 刀令被害人受傷即罷手
          ，而係於砍殺被害人至傷重昏迷倒地之後始離開現場
          等情，足見被告2人不欲為被害人留下餘地。
        綜上本節所述，被告2 人係以致被害人於死之意思為本
        件犯行，此節亦堪認定。
  (四)認定事實之結論：
    綜上本段所述，本件事證已明，被告2 人上揭犯行均堪認定
    。
二、論罪科刑：
  (一)比較行為時至裁判時之法律：
    刑法於94年2 月2 日修正公布，並於95年7 月1 日施行，被
    告丙○○之行為係於修法前所為，而於本件中所適用之法律
    ，累犯之規定雖有更易，惟本件適用結果並無不同，爰依刑
    法第2 條第1 項前段之規定，適用行為時之法律。
  (二)罪名：
    核被告2 人所為，均係犯刑法第271 條第2 項、第1 項之殺
    人未遂罪。又被告丙○○、戊○○渠2 人間有犯意聯絡與行
    為分擔，應依同法第28條論以共同正犯。
  (三)加重事由：
    被告丙○○曾因違反槍砲彈藥刀械管制條例及毀損等案件分
    別經本院判處有期徒刑，嗣後經合併定其應執行刑為有期徒
    刑6 月，於民國92年3 月30日執行完畢出監，此有刑案資料
    查註紀錄表在卷可稽，其受有期徒刑執行完畢後，五年以內
    再犯本件有期徒刑以上之罪，為累犯，又因死刑及無期徒刑
    部分不得加重，爰依法僅就其有期徒刑部分加重其刑。
  (三)減輕事由：
    被告2 人已著手於本件犯罪行為之實行而不遂，為未遂犯，
    爰均依修正前刑法第26條前段規定減輕其刑。
  (四)科刑之斟酌：
    被告2 人逞兇鬥狠輕視他人生命法益，所犯嚴重損害被害人
    往後之身體健康，並對被害人之心理產生難以平復之陰影，
    暨其等之犯罪動機、目的、手段、對被害人所造成之損害，
    復斟酌被告丙○○犯後部分坦承之犯後態度等一切情狀，分
    別量處如主文所示之刑。
  (五)扣案之農用掃刀，非並被告2 人所有，業據被告供述在卷，
    依法爰不予宣告沒收；至扣案之鞋子1 雙、褲子1 件、上衣
    1 件與本件犯罪無關，自不得宣告沒收。
據上論斷，應依刑事訴訟法第299條第1項前段，刑法第2條第1項
前段、第271 條第1 項、第2 項、修正前刑法第26條前段、第28
條、第47條，判決如主文。
本案經檢察官李基彰到庭執行職務。
中    華    民    國    95    年    11    月    21    日
                  刑事第二庭    審判長法  官  楊清益
                                      法  官  吳炳桂
                                      法  官  吳國聖
以上正本證明與原本無異。
如不服本判決，應於判決送達後10日內向本院提出上訴狀（應抄
附繕本）。告訴人或被害人如對於本判決不服者，應具備理由請
求檢察官上訴，其上訴期間之計算係以檢察官收受判決正本之日
期為準。
                                      書記官  劉千瑄
中    華    民    國    95    年    11    月    21    日
附錄本判決論罪科刑法條：
中華民國刑法第271條：
殺人者，處死刑、無期徒刑或 10 年以上有期徒刑。
前項之未遂犯罰之。
預備犯第 1 項之罪者，處 2 年以下有期徒刑。


司法院資訊處製作；財團法人民間司法改革基金會備份。
